臺灣高等法院刑事判決
108年度交上易字第464號
上  訴  人  臺灣士林地方檢察署檢察官
被      告  黃天送


上列上訴人因被告過失傷害案件，不服臺灣士林地方法院108年
度交易字第98號，中華民國108年10月29日第一審判決（起訴案
號：臺灣士林地方檢察署108年度偵字第3137號），提起上訴，
本院判決如下：
    主  文
上訴駁回。
    理  由
一、本案經本院審理結果，認第一審對被告黃天送為無罪之諭知
    ，核無不當，應予維持，且除將第一審判決書第4頁第28行
    所載「10時31秒31分」更正為「10時31分31秒」外，其餘均
    引用第一審判決書記載之證據及理由（如附件）。
二、檢察官提起上訴，上訴意旨略以：
(一)按過失犯的審查，一是行為與結果間是否具備條件因果關係
    ，二是該結果之發生客觀上可否歸責於行為人。詳言之，行
    為具有不法性，即以：客觀上「違反法義務規範」的行為方
    式，製造了「法所不容」的風險、且結果之發生，正是基於
    「該」風險之實現所導致者、此一結果落在避免危險的構成
    要件效力範圍內，滿足以上三者，行為人之行為對風險實現
    之結果即具備客觀歸責，而有依法將不法結果歸責與行為人
    之必要。且按汽車駕駛人雖可信賴其他參與交通之對方亦能
    遵守交通規則，同時為必要之注意，謹慎採取適當行動，而
    對於不可知之對方違規行為並無預防之義務，然因對於違規
    行為所導致之危險，若屬已可預見，且依法律、契約、習慣
    、法理及日常生活經驗等，在不超越社會相當性之範圍應有
    注意之義務者，自仍有以一定行為避免結果發生之義務。因
    此，關於他人違規事實已極明顯，同時有充足時間可採取適
    當措施以避免發生交通事故結果時，即不得以信賴他方定能
    遵守交通規則為由，以免除自己之責任。再按汽車行駛時，
    駕駛人應注意車前狀況及兩車併行之間隔，並隨時採取必要
    之安全措施，道路交通安全規則第94條第3項定有明文。
(二)被告於警詢及偵查供稱：當時我沿南興路往水源路方向直行
    ，對方從汐碇路下來，有打左轉方向燈，直接違規左轉往南
    興路方向行駛，我有注意，但是該處禁止左轉，對方一下子
    瞬間左轉，我煞不住等詞，足見被告於車禍發生前已注意告
    訴人楊俐辰騎乘車牌號碼000-000號普通重型機車，沿新北
    市汐止區汐碇路（下簡稱汐碇路）往新北市汐止區南興路（
    下簡稱南興路）方向行駛且顯示左側方向燈，被告對於告訴
    人之行向顯得預見。又據行車紀錄器畫面顯示，於畫面時間
    「0000-00-00 00：31：23」時，可見車牌號碼000-000號普
    通重型機車（以下稱B機車）車尾左側尾燈閃爍沿汐碇路持
    續往南興路方向行駛，此時被告所駕駛車牌號碼000-0000號
    自用小客車（以下稱A車）持續沿南興路直行；於畫面時間
    「0000-00-00 00：31：24至10：31：25」A車持續直行之同
    時，B機車亦直行駛近南興路與汐碇路口，告訴人望向A車，
    稍微向左傾斜車身，車頭稍偏向南興路之西北方，並將駛入
    南興路；畫面時間「0000-00-00 00：31：25至10：31：26
    」告訴人看見A車即放下左腳止住車身，與A車尚有一段距離
    ，A車仍持續前行而與靜止在路中之B機車發生碰撞，同時可
    見告訴人雙手握住龍頭，身體向後、向上以遠離龍頭狀；畫
    面時間「0000-00-00 00：31：26至10：31：30」A車與B機
    車發生碰撞後，A車仍持續前行，可見告訴人雙手始終握住
    龍頭，於畫面時間「10：31：26」時起，可見B機車龍頭隨
    著A車前行而轉動，由垂直於南興路轉為與南興路平行，之
    後A車仍持續前行，於畫面時間「10：31：27」時已未見B機
    車，同時可見A車車身震動一下後完靜止，此有民國108年10
    月15日勘驗筆錄暨附件在卷可佐，足見被告看見告訴人所騎
    乘車牌號碼000-000號普通重型機車顯示左側方向燈時，已
    可預見告訴人行向，卻仍未有減速或煞停，而於告訴人所騎
    乘車牌號碼000-000號普通重型機車完全停止時，仍持續前
    行始發生碰撞，且二車發生碰撞後，被告亦未立即停車，而
    係持續行駛，始導致車牌號碼000-000號普通重型機車龍頭
    轉向，因而致告訴人受有頸部、右肩拉傷及扭傷、下背拉傷
    等傷害，是被告既然對於告訴人違規行為所導致危險已可預
    見，且依當時情形，非無充足時間或距離可採取適當措施以
    避免發生交通事故之結果，卻持續前行而與告訴人所騎乘車
    牌號碼000-000號普通重型機車發生碰撞，且於發生碰撞後
    並持續前行始導致告訴人受有傷害，被告對於本案車禍發生
    顯然有所過失，即不得以信賴告訴人能遵守交通規則為由，
    以免除自己之責任，實難謂被告對於本案車禍完全無預見及
    注意之可能性，從而原審認被告於事故發生前無法預見並注
    意，認事用法非無違誤。
(三)綜上，原判決認事用法尚嫌未洽，請將原判決撤銷，更為適
    當合法之判決云云。
三、本院之判斷
(一)按刑法上之過失犯，以行為人對於犯罪結果之發生按其情節
    應注意，並能注意，而不注意者，始克相當；若事出突然，
    依當時情形，不能注意時，縱有結果發生，仍不得令負過失
    責任（最高法院87年度台上字第2457號、87年度台非字第33
    7號判決意旨參照）。且刑法上過失犯特有之規範性要素之
    注意義務，乃客觀之義務，其義務之有無應就法令、規則、
    習慣、法理及一般日常生活經驗等予以觀察（最高法院104
    年度台上字第1447號判決意旨參照）。
(二)再「汽車行駛時，駕駛人應注意車前狀況及兩車並行之間隔
    ，並隨時採取必要之安全措施，不得在道路上蛇行，或以其
    他危險方式駕車」，道路交通安全規則第94條第3項定有明
    文。而此「應注意車前狀況，並隨時採取必要之安全措施」
    注意義務之規範目的，乃在防免車輛行駛時，因前方突發狀
    況產生碰撞事故、進而造成人身傷亡。是對於直行車之汽車
    駕駛人而言，其行駛時所應注意之「車前」狀況，應係指依
    一般社會通念，位在其車輛前方對於碰撞結果之發生可得預
    見且具有迴避可能性，而應予注意避免碰撞之一切行人、其
    他車輛，此乃基於一般社會相當性之當然解釋。故「注意車
    前狀況」乃係指駕駛人就其注意力所及之情況下，對於車前
    已存在或可能存在事物應予注意，以便採取適當之反應措施
    而言，是駕駛人注意車前狀況，應建立在行車當時之時、空
    等一切情況下進行綜合判斷。又汽車駕駛人，因可信賴其他
    參與交通之對方亦能遵守交通規則，且衡諸日常生活經驗及
    一般合理駕駛人之注意能力，已為必要之注意，並已採取適
    當之措施，或縱未採取適當之措施，仍無法避免交通事故之
    發生時，該汽車駕駛人對於信賴對方亦能遵守交通規則乃竟
    違規之行為，自無預防之義務，難謂該汽車駕駛人即有能注
    意而不注意之過失，而令負過失之責任（最高法院90年度台
    上字第2400號判決意旨參照）。準此，倘他人之違規行為係
    不可預見，且無充足時間可採取適當措施，以避免發生交通
    事故結果時，自不能課以駕駛人對於不可知之對方違規行為
    有預防義務。
(三)本案有A車行車紀錄器錄影檔案佐證被告駕駛之A車與告訴人
    騎駛之B機車於肇事當時行車狀況及位置，被告直行進入路
    口時，告訴人違規左轉而致本案車禍，難謂被告有何未注意
    車前狀況之義務違反，是被告辯稱其無從注意告訴人之B機
    車突然自右側支幹道違規左轉等語，應可採信，自無從認被
    告於事故發生前有預見並注意、防範告訴人之B機車突然違
    規左轉之可能性，即無公訴意旨所指被告有疏於注意車前狀
    況之過失情節等情，業經原判決論述甚詳（見原判決第3至6
    頁）。檢察官雖執被告前開警詢、偵查之供述，主張被告於
    車禍發生前已注意告訴人騎乘B機車，沿汐碇路往南興路方
    向行駛且顯示左側方向燈，被告對於告訴人之行向顯得預見
    云云。然被告於警詢供稱：當時我於南興路往水源路方向直
    行，對方從汐碇路下來，有打左轉方向燈，直接違規左轉往
    南興路方向行駛，行車紀錄器看得很清楚，但我因為B柱及
    汐碇路坡度影響視線的關係，沒注意到對方從汐碇路出來，
    所以就與對方發生擦撞，那個路口有禁止左轉的標誌等語（
    見偵卷第6頁）；於偵查供稱：「（問：依照行車紀錄器，
    你行經本件肇事路口時，就可以看到告訴人機車從右側上坡
    往下駛入該路口，有無意見？）我有注意，但是該處禁止左
    轉，對方一下子瞬間左轉，我煞不住」等語（見偵卷第73頁
    ）；於原審供稱：發生本案時，我本人在主幹道行駛，並沒
    有違規事項，而且已經採取措施，當時告訴人靠右行駛，基
    於信賴原則，告訴人違規左轉，發生擦撞只有1秒，我無法
    預測，我並沒有過失等語（見審交易字卷第80頁）。是檢察
    官擷取被告警詢、偵查中之部分供述，斷章取義主張被告對
    於告訴人之行向顯得預見云云，尚嫌率斷。
(四)檢察官雖又以原審108年10月15日勘驗卷附行車紀錄器錄影
    檔案結果為據，認定被告看見告訴人所騎乘B機車顯示左側
    方向燈時，已可預見告訴人行向，卻仍未有減速或煞停，而
    於告訴人所騎乘B機車完全停止時，仍持續前行始發生碰撞
    ，且二車發生碰撞後，被告亦未立即停車，而係持續行駛，
    始導致B機車龍頭轉向，被告既然對於告訴人違規行為所導
    致危險已可預見，且依當時情形，非無充足時間或距離可採
    取適當措施以避免發生交通事故結果，卻持續前行而與告訴
    人所騎乘B機車發生碰撞，且於發生碰撞後並持續前行始導
    致告訴人受有傷害，被告對於本案車禍發生顯然有過失，不
    得以信賴告訴人能遵守交通規則為由，以免除自己責任，實
    難謂被告對於本案車禍完全無預見及注意可能性云云。然查
    ：
  1.按刑法上之「過失」，係指行為人按其情節應注意，並能注
    意而不注意，或行為人對於構成犯罪之事實，雖預見其能發
    生而確信其不發生者而言，此觀刑法第14條第1項、第2項規
    定自明。是刑法上過失行為之成立，應以行為人對該過失行
    為所生之構成要件結果、因果歷程有客觀之預見可能性及主
    觀預見可能性，且行為人基於此預見之可能性，而有違反客
    觀上之注意義務而致構成要件事實發生者，始足當之。又為
    提昇交通工具效能以促進交通快捷迅速，並兼顧維護交通秩
    序以保障公眾行的安全，凡參與交通之車輛駕駛人、行人及
    其他使用道路者，均負有預防危險發生之注意義務，故任何
    駕駛人、行人或其他使用人，均可信賴其餘參與交通或使用
    道路者，亦能遵守交通規則，並互相採取謹慎注意之安全行
    為，此即所謂信賴原則。
  2.觀諸原審勘驗行車紀錄器錄影檔案結果，可知告訴人所騎乘
    B機車雖有顯示左轉方向燈，然(1)於錄影畫面時間10時31分
    23秒，A車右前方之汐碇路有告訴人所騎乘B機車往南興路行
    駛，(2)於錄影畫面時間10時31分24秒時，B機車即將接近路
    口，B機車先向右偏駛，(3)於錄影畫面時間10時31分25秒時
    ，B機車車頭由右往左行駛將車頭欲駛入路口，告訴人左腳
    突然放在地上，B機車停在路中，(4)於錄影畫面時間10時31
    分26秒時，B機車車頭與A車發生碰撞，B機車自畫面右下方
    消失，(5)於錄影畫面時間10時31分27秒時，A車震動一下停
    止，(6)錄影畫面時間10時31分31秒時，告訴人騎乘B機車由
    畫面右下方出現往南興路東南方向行駛，(7)於錄影畫面時
    間10時31分32秒，告訴人將B機車停在南興路路邊等情（見
    交易字卷第65至89頁）。告訴人所騎乘B機車既先向右偏駛
    ，下一秒則由右往左行駛將車頭欲駛入路口，告訴人左腳突
    然放在地上，B機車停在路中，再下一秒B機車與A車右前方
    車頭發生碰撞，參諸告訴人所行駛汐碇路禁止左轉，有卷附
    現場照片可憑（見偵卷第39頁上方照片），衡諸日常生活經
    驗，被告應可信賴告訴人能遵守道路交通規則，不擅自違規
    左轉，並互相採取謹慎注意之安全行為，否則無疑課予被告
    反於一般日常生活經驗之責任，誠屬過苛。於此情況下，能
    否僅因B機車當時顯示左轉方向燈，即認被告已可預見告訴
    人行向，對於告訴人違規行為所導致危險已可預見，而應予
    以減速或煞停，顯屬可疑。況告訴人自汐碇路右側駛出突然
    左轉停在路中時，相隔1秒後，二車旋即發生碰撞，事出突
    然，衡諸日常生活經驗及一般合理駕駛人之注意能力，於案
    發當時可採取迴避行為之反應時間及反應煞車距離皆極為有
    限，若被告無足夠反應時間可煞停或採取其他更為適當措施
    以避免本案事故發生，其自無預見及避免危險發生之期待可
    能性，實難謂有何注意義務之違反而認其有過失。檢察官認
    被告非無充足時間或距離可採取適當措施以避免發生交通事
    故結果，被告對於本案車禍發生有過失云云，亦無可採。
(五)綜上，原審以公訴意旨雖指稱被告涉有刑法第284條第1項前
    段過失傷害罪嫌，然就被告是否有過失，仍有合理之懷疑存
    在，未達於一般人均可得確信其為真實之程度，檢察官所舉
    證據均無法使法院形成被告有罪之確信，復無其他積極證據
    足資證明被告有何過失傷害犯行，不能證明被告犯罪，而為
    被告無罪之諭知，業已說明其證據取捨之依據及認定之理由
    ，並經本院補充說明如上，核無違誤。檢察官執前詞提起上
    訴，指摘原判決不當，請求本院撤銷改判云云，為無理由，
    應予駁回。
據上論斷，應依刑事訴訟法第373條、第368條，判決如主文。
本案經檢察官陳銘鋒提起公訴，檢察官張君如提起上訴，檢察官
陳錫柱到庭執行職務。
中　　華　　民　　國　　109 　年　　3 　　月　　25　　日
                  刑事第十八庭  審判長法  官  吳炳桂
                                      法  官  葉乃瑋 
                                      法  官  黃紹紘 
以上正本證明與原本無異。
不得上訴。
                                      書記官  于  誠   
中　　華　　民　　國　　109 　年　　3 　　月　　25　　日

附件
臺灣士林地方法院刑事判決　　　　　　 108年度交易字第98號
公　訴　人　臺灣士林地方檢察署檢察官
被　　　告　黃天送　男　59歲（民國00年0月00日生）
                    身分證統一編號：Z000000000號
                    住○○市○○區○○○街00巷0號2樓
上列被告因過失傷害案件，經檢察官提起公訴（108 年度偵字第
3137號），本院判決如下：
    主    文
黃天送無罪。
    理    由
一、公訴意旨略以：被告黃天送於民國107 年7 月6 日上午10時
　　39分許，駕駛車牌號碼000-0000號自用小客車（下稱A 車）
　　，沿新北市汐止區南興路幹線道由西北往東南方向行駛，行
    經該路段與汐碇路交岔路口時，本應注意車前狀況，並隨時
    採取必要之安全措施及駕駛車輛行經無號誌交岔路口應減速
    慢行，隨時作停車準備，且依當時情形，並無不能注意之情
    事，竟疏未注意，適告訴人楊俐辰騎乘車牌號碼000-000 號
    重型機車（下稱B 機車）沿汐碇路支線道由西南往東北方向
    行駛至上開路口，亦未注意車前狀況，並隨時採取必要之安
    全措施、駕駛車輛行經無號誌交岔路口應減速慢行，隨時作
    停車準備及支線道車應暫停讓幹線道車先行，致其B 機車車
    頭擦撞被告A 車車頭，並受有頸部、右肩拉傷及扭傷、下背
    拉傷及扭傷等傷害，因認被告涉有刑法第284 條第1 項前段
    之過失傷害罪嫌等語。
二、按犯罪事實應依證據認定之，無證據不得認定犯罪事實；不
    能證明被告犯罪或其行為不罰者，應諭知無罪之判決，刑事
    訴訟法第154條第2項、第301條第1項分別定有明文。次按事
    實之認定，應憑證據，如未能發現相當證據，或證據不足以
    證明，自不能以推測或擬制之方法，以為裁判之基礎；又認
    定犯罪事實所憑之證據，雖不以直接證據為限，間接證據亦
    包括在內，然而無論直接或間接證據，其為訴訟上之證明，
    須於通常一般之人不致有所懷疑，而得確信其為真實之程度
    者，始得據為有罪之認定；又認定不利於被告之事實，須依
    積極證據，苟積極證據不足為不利於被告事實之認定時，即
    應為有利於被告之認定，更不必有何有利之證據（最高法院
    40年台上字第86號、76年台上字第4986號、30年上字第816
    號判例可資參照）。又刑事訴訟法第161條第1項規定，檢察
    官就被告犯罪事實，應負舉證責任，並指出證明之方法，是
    檢察官對於起訴之犯罪事實，應負提出證據及說服之實質舉
    證責任，倘其所提出之證據，不足為被告有罪之積極證明，
    或其指出證明之方法，無從說服法院以形成被告有罪之心證
　　，基於無罪推定之原則，自應為被告無罪判決之諭知（最高
    法院92年度台上字第128號判例參照）。
三、公訴意旨認被告涉有刑法第284 條第1 項前段之過失傷害罪
    嫌，無非係以被告之供述、告訴人指訴、道路交通事故現場
    圖、道路交通事故調查報告表（一）、（二）、臺灣士林地
    方檢察署108 年3 月8 日勘驗筆錄、行車紀錄器檔案光碟、
    現場及車損照片、汐止國泰綜合醫院107 年7 月6 日診斷證
    明書等為其論據。
四、訊據被告固坦認於上開時、地，駕駛A 車與告訴人之B 機車
    發生碰撞，告訴人並因此受有上開傷害等情，然堅決否認犯
    行，辯稱：我行駛在主幹道，沒有違規，告訴人違規左轉，
    且發生擦撞僅有1 秒，我無法預測，本件我沒有過失等語（
　　見本院108 年度審交易字第306 號卷第80頁）。
五、經查：
　㈠被告於107 年7 月6 日10時39分許，駕駛A 車沿新北市汐止
    南興路由西北往東南方向行駛。行經該路段與汐碇路交岔路
    口時，適告訴人騎乘B 機車沿汐碇路由西往南行駛至上開路
    口，在該處欲左轉，致被告所駕駛A 車與告訴人之B 機車發
    生碰撞，告訴人因而受有頸部、右肩拉傷及扭傷、下背拉傷
    及扭傷等傷害一情，為被告所不爭，核與告訴人於警詢、檢
    察事務官詢問時指述情節相符（見偵卷第9 頁至第11頁、第
    71頁至第73頁），並有道路交通事故現場圖、道路交通事故
    調查報告表㈠、㈡、現場照片、汐止國泰綜合醫院診斷證明書
    、行車紀錄器檔案光碟在卷可憑（見偵卷第27頁、第29頁
　　、第31頁、第37頁至第44頁、第15頁、證物袋），此部分事
    實首堪認定。
　㈡按刑法之過失犯，以行為人對於結果之發生，應注意並能注
    意為成立要件，苟行為人縱加注意，仍不能防止其結果之發
    生，即非其所能注意，自難以過失論（最高法院77年度台上
    字第1110號判決意旨參照）。而過失責任之有無，端視行為
    人是否違反注意義務，對於結果之發生能否預見，行為人倘
    盡最大程度之注意義務，結果發生是否即得避免，以為判斷
　　。行為人若無注意義務之違反，固毋庸論，倘結果之發生，
    並非行為人所得預見，或行為人縱盡最大努力，結果仍不免
    發生，即不得非難於行為人，此乃刑法採行意思責任主義及
    規範責任理論之當然結論。從而，本件被告是否確有檢察官
    所指過失傷害之犯行，其前提要件端視被告駕駛A 車行經肇
    事地點時，是否確有公訴意旨所指違反上開注意義務或其他
    應行注意義務，並致上開事故之發生：
　1.按汽車駕駛人對於防止危險發生之相關交通法令之規定，業
    已遵守，並盡相當之注意義務，以防止危險發生，始可信賴
    他人亦能遵守交通規則並盡同等注意義務。若因此而發生交
    通事故，方得以信賴原則為由免除過失責任（最高法院84年
    台上字第5360號判例要旨參照）。此所謂信賴原則，指行為
    人在社會生活中，於從事某種具有危險性之特定行為時，如
    無特別情事，在可信賴被害者或其他第三人亦會相互配合，
    謹慎採取適當行動，以避免發生危險之適當場合，倘因被害
    者或其他第三人之不適當行動，而發生事故造成損害之結果
    時，該行為人不負過失責任。依此一原則，汽車駕駛人應可
    信賴參與交通行為之對方，亦將同時為必要之注意，相互為
    遵守交通秩序之適當行為，而無考慮對方將會有違反交通規
    則之不當行為義務。故汽車駕駛人如已遵守交通規則，且為
    必要之注意，縱有死傷結果之發生，其行為仍難認有過失可
    言（最高法院88年度台上字第1852號裁判要旨參照）。易言
    之，課予汽車駕駛人應注意車前狀況之義務，無非係為避免
    發生碰撞，危及人車安全，在對於碰撞結果具有預見可能性
    及迴避可能性之情況下，課予駕駛人注意車前狀況之責任。
    參酌上開信賴原則，解釋上對於車前狀況應負注意義務者，
    應係指對於危險結果之發生具有預見及迴避可能性之汽車駕
    駛人而言，倘發生碰撞之結果係由其中一車所造成，而他車
    駕駛人對此危險歷程及結果，客觀上不能或難以預見時，則
    要無對於他車駕駛人同樣課以此注意義務之餘地。又按汽車
    駕駛人，應注意車前狀況，隨時採取必要之安全措施，道路
    交通安全規則第94條第3 項定有明文。對於直行車之汽車駕
    駛人而言，其行駛時所應注意之「車前」狀況，應係指依一
    般社會通念，位在其車輛前方對於碰撞結果之發生可得預見
    且具有迴避可能性，而應予注意避免碰撞之一切行人、其他
    車輛，此乃基於一般社會相當性之當然解釋，是以，此注意
    義務尚須綜合客觀狀況及人體反應時間而定，非謂車輛煞車
    不及，該車駕駛人即有未注意車前狀況之義務違反。
　2.經本院會同檢察官、被告當庭勘驗卷附A 車行車紀錄器錄影
    檔案，勘驗結果為：錄影畫面時間10時31分23秒，A 車右前
    方之汐碇路有告訴人之B 機車往南興路行駛，於錄影畫面時
    間10時31分24秒時，告訴人之B 機車即將接近路口，B 機車
    先向右偏駛，於錄影畫面時間10時31分25秒時，B 機車車頭
    由右往左行駛將車頭欲駛入路口，告訴人左腳突然放在地上
　　，B 機車停在路中，於錄影畫面時間10時31分26秒，可見B
    機車車頭與A 車發生碰撞，B 機車自畫面右下方消失，錄影
    畫面時間10時31分27秒，A 車震動一下停止，錄影畫面時間
    10時31秒31分時，可見告訴人騎乘B 機車由畫面右下方出現
    往南興路東南方向行駛，於錄影畫面時間10時31分32秒，告
    訴人將B 機車停在南興路路邊等情，有本院勘驗筆錄及附件
    二在卷可參（見本院卷第65頁至第89頁）。觀諸前開勘驗結
    果及錄影檔案之擷取畫面，告訴人騎駛B 機車沿汐碇路由西
    南往東北欲進入路口，被告所駕駛之A 車則沿南興路由西北
    往東南方向直行進入路口，告訴人本將B 機車車頭朝南興路
    東南（即汐碇路右側）方向行駛，隨即下一秒將B 機車車頭
    朝南興路西北（即汐碇路左側）方向行駛進入路口，並將B
    機車停在路口中間，下一秒B 機車撞擊A 車右前方車頭，而
    告訴人所行駛之汐碇路禁止左轉，有現場照片在卷可憑（見
    偵卷第39頁上方照片），是被告依規定行駛在主幹道之南興
    路上，顯無法預見告訴人自右側之汐碇路突然違規左轉南興
    路之可能性，且以告訴人自汐碇路右側駛出突然左轉時，於
    相隔1 秒，2 車旋即發生碰撞，益見被告對此毫無任何反應
    之時間，縱使被告已盡其對車前狀況之注意義務，仍不免此
    事故之發生甚明。是以該時之客觀狀況，被告係行駛在主幹
    道之南興路直行，而告訴人係沿禁止左轉之支線道汐碇路進
    入路口，在A 車右前方支幹道之告訴人欲進入路口時，本應
    禮讓主幹道之A 車先行，無從苛求被告預見支幹道之B 機車
    於A 車駛近之際，未禮讓A 車先行，且違規自道路右側左轉
　　，自難遽認被告未注意車前狀況至為灼然。
　3.告訴人雖指稱係在路口停等而遭A 車撞擊云云（見本院108
    年度審交易字第306 號卷第80頁），然觀之兩車碰撞之前一
    秒，告訴人方將其B 機車由汐碇路右側往左側行駛，並將車
    頭欲駛入路口，告訴人望見A 車後，將左腳放至地面，隨即
    2 車發生碰撞，有本院勘驗筆錄附件二圖13至圖19可參（見
    本院卷第73頁至第77頁），可認A 、B 車碰撞前1 秒，B 機
    車尚處於行駛狀態，告訴人上開所稱在路口停等遭撞擊云云
　　，要與事實有悖。另按交岔路口不得臨時停車，道路交通安
    全規則第111 條第1 項第2 款訂有明文，倘如告訴人所陳係
    在路口停等，然該路口並未劃設任何停等區，告訴人本不得
    在該處停車，況兩車碰撞之處係汐碇路與南興路中間，而非
    在汐碇路上，告訴人於2 車間距甚近之際，任意驟將B 機車
    停放在路口，縱被告已減速慢行或左閃，仍無從煞避，對於
    本件車禍委難令被告負過失傷害之罪責。
  4.另新北市交通事件裁決處108 年8 月2 日新北裁鑑字第1084
    626417號函檢附新北市政府車輛行車事故鑑定委員會鑑定意
    見書亦認告訴人騎乘B 機車，行經設有禁止左轉標誌路口違
    規左轉，為肇事原因，被告駕駛A 車，無肇事因素一情，有
    上開鑑定意見書在卷可參（見本院卷第13頁至第16頁），本
    院為求慎重，再度函送覆議，亦同此意見，有新北市交通局
    108 年9 月26日新北交安字第1081544271號函在卷足佐（見
    本院卷第19頁）。
  5.綜此，被告為汽車駕駛人，固應注意車前狀況，並隨時採取
    必要之安全措施，然其亦可信賴參與交通之告訴人亦能遵守
    交通規則，同時為必要之注意，謹慎採取適當之行動，被告
    對於不可知之告訴人自道路右側禁止左轉之支幹道突然左轉
    之行為並無預防之義務，且被告對於告訴人上開行為無從採
    取任何安全措施，猶與執意違規左轉之告訴人B 機車發生碰
    撞，被告已盡其注意義務，對於告訴人碰撞成傷，委難令被
    告負過失傷害之罪責。
  ㈢綜上，本案既有行車紀錄器錄影檔案佐證被告駕駛之A 車與
    告訴人騎駛之B 車於肇事當時之行車狀況及位置，被告直行
    進入路口時，告訴人違規左轉而致本件車禍，難謂被告有何
    未注意車前狀況之義務違反，被告辯稱其無從注意告訴人之
    B 機車突然自右側支幹道違規左轉等語應可採信，自無從認
    被告於事故發生前有預見並注意、防範告訴人之B 機車突然
    違規左轉之可能性，即無公訴意旨所指被告有疏於注意車前
    狀況之過失之情節。
六、綜上所述，公訴意旨雖指稱被告涉有刑法第284 條第1 項前
    段之過失傷害罪嫌，然就被告是否有過失，仍有合理之懷疑
    存在，已如前述，而未達於一般人均可得確信其為真實之程
    度，檢察官所舉之證據均無法使本院形成被告有罪之確信外
　　，復查無其他積極證據足資證明被告有何過失傷害犯行，本
    件不能證明被告犯罪，依首開說明，自應為被告無罪之諭知
　　。
據上論斷，應依刑事訴訟法第301條第1項，判決如主文。
本案經檢察官陳銘鋒提起公訴，檢察官張君如到庭執行職務。
中　　華　　民　　國　 108　　年　　10　　月　　29　　日
                  刑事第五庭法  官  黃怡瑜
以上正本證明與原本無異。
如不服本判決應於收受送達後 10 日內向本院提出上訴書狀，並
應敘述具體理由。其未敘述上訴理由者，應於上訴期間屆滿後20
日內向本院補提理由書( 均須按他造當事人之人數附繕本) 「切
勿逕送上級法院」。
                            書記官  陳韋佑
中　　華　　民　　國　 108　　年　　10　　月　　29　　日